【裁判字號】    98,簡上,255
【裁判日期】    980521
【裁判案由】    妨害自由
【裁判全文】
臺灣板橋地方法院刑事判決             98年度簡上字第255號
上  訴  人
即  被  告  乙○○
選任辯護人  王雅慧律師
上列上訴人即被告因恐嚇案件，不服本院97年度簡字第10769號
中華民國98年1月5日第一審判決（聲請簡易判決處刑案號：97
年度偵字第29457號），提起上訴，本院管轄之第二審合議庭判
決如下：
    主    文
上訴駁回。
    事    實
一、乙○○於民國97年8 月間，於PCHOME「露天拍賣」網站上以
    帳號「anny70」刊登拍賣「經典法藍絨手提包」之廣告，供
    上網之不特定人瀏覽選購，嗣甲○○於97年8 月19日下午2
    時57分上網下標購買後，發現購得之手提包正面有破洞瑕疵
    ，因而上網留言要求退貨，詎乙○○竟心生不滿，基於恐嚇
    之犯意，於97年8 月25日下午1 時45分許，在其位於臺北市
    南港區○○街310 巷12弄12號4 樓居處，以電腦設備連接網
    際網路，在上開網站之留言版（http://mybid.ruten.com.
    tw/credit/point?anny70）向甲○○留言恫稱：「……很坦
    白的跟您說我賣您的商人告訴我他可是有混過大陸黑道的，
    你們的行為只會陸續讓很多通路都會多了很多黑白兩道的人
    專門防堵您們的惡行」等語，以此加害生命之事恐嚇甲○○
    ，使甲○○於臺北縣板橋市○○路住處上網閱覽該留言後心
    生畏懼，致生危害於安全。嗣經甲○○報警處理，而查悉上
    情。
二、案經甲○○訴由臺北縣政府警察局板橋分局報告板橋地方法
    院檢察署檢察官偵查後聲請簡易判決處刑。
    理    由
一、證據能力部分
    按被告以外之人於審判外之言詞或書面陳述，除法律有規定
    者外，不得作為證據；又被告以外之人於審判外之陳述，雖
    不符合同法第159 條之1 至第159 條之4 之規定，但經當事
    人於審判程序同意作為證據，法院審酌該言詞陳述或書面陳
    述作成時之情況，認為適當者，亦得為證據。當事人、代理
    人或辯護人於法院調查證據時，知有第159 條第1 項不得為
    證據之情形，而未於言詞辯論終結前聲明異議者，視為有前
    項之同意，刑事訴訟法第159 條第1 項、第159 條之5 分別
    定有明文。本判決下列所引用被告乙○○以外之人於審判外
    之陳述（包括書面陳述），雖屬傳聞證據，惟公訴人、被告
    及辯護人就該等審判外陳述之證據能力，於本案言詞辯論終
    結前均未聲明異議。本院審酌該等證據資料製作時之情況，
    並無違法不當及證明力明顯過低之瑕疵，亦認為以之作為證
    據應屬適當，揆諸前開規定，認該等證據資料均有證據能力
    。
二、訊據被告乙○○固坦承曾於上揭時地在露天拍賣網站留言板
    上對告訴人甲○○為前述留言之事實，惟否認有何恐嚇之犯
    行，辯稱：伊僅係轉述大陸廠商之話語，並無恐嚇之犯意等
    語。經查：
(一)、被告於97年8 月間，在PCHOME「露天拍賣」網站上以其所申
    請之帳號「anny70」刊登拍賣手提包之廣告，經告訴人甲○
    ○於97年8 月19日下午2 時57分上網下標購買，嗣因告訴人
    甲○○發現購得之手提包正面有破洞瑕疵，故上網留言要求
    退貨，被告遂於97年8 月25日下午1 時45分許，在上開網站
    之留言版上向告訴人甲○○留言「……很坦白的跟您說我賣
    您的商人告訴我他可是有混過大陸黑道的，你們的行為只會
    陸續讓很多通路都會多了很多黑白兩道的人專門防堵您們的
    惡行」等語之事實，迭據被告於警詢、偵查及本院審理中坦
    承不諱，核與證人即告訴人於警詢及偵查中證述之情節相符
    ，並有露天拍賣97年9 月16日露安字第097795號函附之會員
    基本資料、得標列印資料、留言版網頁列印資料各1 份附卷
    可稽，此部分自堪認定。
(二)、按刑法第305 條之恐嚇罪，所稱以加害生命、身體、自由、
    名譽、財產之事，恐嚇他人者，係指以使人生畏怖心為目的
    ，而通知將加惡害之旨於被害人而言，至行為人主觀上是否
    確有實現加害之意圖或決心，則非所問（最高法院52年台上
    字第751 號判例、75年度台上字第5480號判決意旨可資參照
    ）。觀諸被告前開留言內容，被告係對告訴人甲○○揚稱其
    友人具有黑道背景，且黑道人物將防堵告訴人甲○○之惡行
    ，而衡之一般社會大眾之認知，黑道人士所為，多係殺人放
    火等危害他人生命之不法犯行，是被告前揭留言，客觀上已
    足使告訴人甲○○對於自身生命將遭受危害或威脅而生畏怖
    之心，要甚顯然，證人即告訴人甲○○於閱覽上開留言後，
    亦確心生畏懼乙節，復據證人甲○○於警詢、偵查中證述無
    訛。再者，由被告為上開留言前與告訴人之對話「我想你要
    檢討一下您自己的行為是不是因為同行相妓」、「小姐您的
    行為還是去看專業醫師會好一點」等語觀之（見偵查卷第13
    頁、第14頁留言版網頁列印資料），足知被告與告訴人甲○
    ○因上述買賣糾紛，對於告訴人甲○○已生不滿之意，被告
    在前開留言版上對於告訴人甲○○張貼前述留言，其主觀上
    應有恐嚇之犯意，亦堪認定。至被告上開留言之內容究係源
    自個人想法或轉述他人之話語，核與恐嚇罪之成立不生影響
    ，被告前開所辯，應無可取。又被告事後是否已將購物之款
    項退還告訴人甲○○，亦與被告恐嚇犯行之成立無涉，故尚
    無從以被告事後已退款予告訴人甲○○乙節，率為有利於被
    告之認定。
(四)、綜上所述，本案事證明確，被告犯行應堪認定。
三、原審以被告所犯恐嚇危害安全罪，事證明確，適用刑事訴訟
    法第449 條第1 項前段、第3 項、第454 條第2 項，刑法第
    305 條、第41條第1 項前段，刑法施行法第1 條之1 第1 項
    、第2 項前段之規定，並審酌被告遇事不思理性處理，僅因
    一時買賣糾紛即上網留言恐嚇告訴人甲○○，其行為實屬不
    當，兼衡其無前科紀錄，素行尚可，及其犯罪動機、目的、
    手段、其行為所致告訴人甲○○心生畏懼之程度、犯後否認
    犯行之態度等一切情狀，量處拘役30日，並諭知易科罰金之
    折算標準，經核認事用法均無違誤，量刑亦稱妥適，被告上
    訴意旨猶執前詞否認犯罪，並無理由，應予駁回。
據上論斷，應依刑事訴訟法第455條之1第1項、第3項、第 368條
，判決如主文。
本案經檢察官馬中人到庭執行職務。
中    華    民    國    98    年    5     月    21    日
                  刑事第二十庭  審判長法  官  吳冠霆
                                      法  官  廖怡貞
                                      法  官  吳佳穎
以上正本證明與原本無異
本判決不得上訴。
                                      書記官  黃炎煌
中    華    民    國    98    年    5     月    21    日
附錄本案論罪科刑法條全文：
中華民國刑法第305條（恐嚇危害安全罪）
以加害生命、身體、自由、名譽、財產之事，恐嚇他人致生危害
於安全者，處2年以下有期徒刑、拘役或3百元以下罰金。


司法院資訊處製作；財團法人民間司法改革基金會備份。
